臺灣高等法院刑事判決　　　　　　　　100年度上易字第654號
上　訴　人
即　被　告　廖書賢
上列上訴人因傷害案件，不服臺灣板橋地方法院99年度易字第27
55號，中華民國100年1月25日第一審判決（起訴案號：臺灣板橋
地方法院檢察署99年度偵字第 21403號），提起上訴，本院判決
如下：
    主  文
上訴駁回。
    事  實
一、廖書賢前於民國97年間因違反毒品危害防制條例案件，經臺
    灣板橋地方法院以97年度訴字第2404號判處有期徒刑 9月確
    定，於98年10月 8日執行完畢（於本案構成累犯）。竟猶不
    知悔改，其於99年6月21日凌晨3時許，在臺北縣中和巿（現
    改制為新北巿中和區○○○路 ○段64巷口，因細故而對適在
    該處與友人黃閔源等人喝酒聊天之戴吉昌不滿，即至其附近
    住處拿取刀子 2支後返回上址，以右手持刀，左手取下刀套
    ，隨即刺擊戴吉昌，戴吉昌見狀立即持椅子阻擋，在旁之黃
    閔源亦欲上前奪刀，詎廖書賢竟基於傷害他人身體之犯意，
    仍持其所有上開刀子朝戴吉昌、黃閔源揮舞，因而劃傷黃閔
    源之左手，造成黃閔源受有左手第2、第3、第4及第5指傷口
    合併肌腱、神經斷裂及皮膚缺損等傷害。嗣經黃閔源、戴吉
    昌及其他在場之人合力制伏始罷手，並扣得其所有供本案犯
    罪所用之刀子 2支。
二、案經黃閔源訴由臺北縣政府警察局（現改制為新北巿政府警
    察局）中和第一分局移請臺灣板橋地方法院檢察署檢察官偵
    查起訴。
    理  由
一、按被告以外之人於審判外之言詞或書面陳述，除法律有規定
    者外，不得作為證據；被告以外之人於偵查中向檢察官所為
    之陳述，除顯有不可信之情況者外，得為證據；被告以外之
    人於審判外之陳述，雖不符刑事訴訟法第159 條之1 至第15
    9 條之4 之規定，而經當事人於審判程序同意作為證據，法
    院審酌該言詞陳述或書面陳述作成時之情況，認為適當者，
    亦得為證據，該法第159 條第1 項、第159 條之1 第2 項、
    第159 條之5 第1 項分別定有明文。查本案以下所引各項證
    據，均經檢察官及被告廖書賢於原審審判程序中同意作為證
    據（見原審99年11月2日準備程序筆錄第3頁、100年1月11日
    審判筆錄第 2頁），且告訴人黃閔源及證人戴吉昌於偵查中
    之證述皆係經檢察官告知具結義務及偽證處罰後具結所為，
    則本院審酌該等證據核無違法取證或證明力顯然過低之情事
    ，依各該陳述作成時之狀況，並無不適當或顯不可信之情事
    ，均得為證據，合先敘明。
二、上訴人即被告廖書賢於本院審理期日雖未到庭，然被告於原
    審審理時已坦承其於前述時間、地點，因對戴吉昌不滿而持
    刀刺擊戴吉昌，嗣經告訴人及戴吉昌等人合力制伏，告訴人
    在該過程中受傷等情不諱，惟矢口否認有何傷害犯行，辯稱
    ：伊之前有被戴吉昌等人圍毆過，那天伊與戴吉昌起爭執之
    後，伊才會帶刀子過去，要跟戴吉昌講清楚，伊過去只講了
    一句話「到底是怎麼樣」，就被壓在地上，當時刀套都還在
    ，伊沒有持刀朝告訴人揮舞，也沒有跟告訴人搶刀，伊不知
    道告訴人怎麼受傷，伊只記得當時伊被壓在地上時，有人跟
    伊搶刀，但是伊當時已經被打到昏掉，起來之後才有人跟伊
    說有人受傷云云。經查：
（一）被告於99年 6月21日凌晨3時許，在臺北縣中和巿中山路2
      段64巷口，因細故而對適在該處與告訴人喝酒聊天之戴吉
      昌不滿，即至其附近住處拿取刀子 2支後返回上址，以右
      手持刀刺擊戴吉昌，戴吉昌見狀立即持椅子阻擋，在旁之
      告訴人亦欲上前奪刀，嗣被告經告訴人及戴吉昌等人制伏
      ，但告訴人在該過程中受有左手第2、第3、第4及第5指傷
      口合併肌腱、神經斷裂及皮膚缺損之傷害等事實，被告於
      原審審理時並不否認（見原審99年11月 2日準備程序筆錄
      第 4頁），且經告訴人及證人戴吉昌於警詢、偵查中及原
      審審理時證述屬實（見臺灣板橋地方法院檢察署99年度偵
      字第21403 號偵查卷第5至8頁、第38至39頁、第45頁、原
      審卷第40至50頁），且有行政院衛生署雙和醫院診斷證明
      書 1份附卷可稽（見同上偵查卷第11頁），復有被告持有
      之刀子2支扣案可資佐證，堪可認定。
（二）被告雖否認有持刀朝告訴人揮舞以致渠受傷一節，惟告訴
      人於原審審理時具結證述稱：被告與戴吉昌發生小口角，
      後來被告回去拿刀要刺戴吉昌，戴吉昌拿椅子擋開，被告
      又繼續揮舞過來，伊上前要協助戴吉昌阻擋，伊是將雙手
      舉起來，伸到一半時，就被刀子劃傷，被告持刀刺向戴吉
      昌時，刀套已經拿下來了，是在被告回家拿刀要過馬路靠
      近伊等時，同時將 2支刀子上之刀套拿掉等語（見原審卷
      第40至46頁），證人戴吉昌亦於原審審理時具結證述稱：
      被告右手持刀從伊右邊胸腹部刺，伊將被告擋開，被告又
      衝過來，拿刀朝前面亂揮，前面站著伊和告訴人，就砍傷
      了告訴人，當時被告已經將刀子上之刀套拿掉，是在渠過
      馬路走到一半時就抽掉了等語（見原審卷第46至50頁），
      經核告訴人及證人戴吉昌均一致證述被告返回住處取刀，
      再前往本案案發地點途中，已在過馬路時將手持刀械之刀
      套取下，且在持刀刺擊戴吉昌未果後，仍繼續持刀朝前方
      之告訴人及戴吉昌揮舞，因而劃傷告訴人等情明確。再徵
      諸告訴人確係在被告持刀攻擊戴吉昌迄至遭制伏之過程中
      受傷，在場亦無其他人持有刀械等利刃，倘若被告手持之
      刀械仍套有刀套，何以會劃傷告訴人？是被告辯稱其並未
      將刀套取下云云，自不可採。復參以被告因對戴吉昌極為
      不滿而返回住處取刀，嗣再度前往本案案發地點時，又取
      下刀套並朝戴吉昌刺擊一下未果，衡情，其當未肯罷修而
      欲繼續持刀攻擊；又依告訴人及戴吉昌所述上情，其 2人
      當時均站在被告之前方，告訴人並證稱：伊站在戴吉昌之
      左方，距離不到30公分等語（見原審卷第42頁第 8行），
      證人戴吉昌亦證稱：告訴人在伊左手邊，大約 1個椅子的
      距離等語（見原審卷第47頁倒數第 8行），足見告訴人及
      戴吉昌 2人所站位置甚近，被告自不可能未看到告訴人；
      抑且，被告手持之刀刃長約有30公分，此為被告自承無訛
      （見原審卷第30頁反面），倘持以朝前方揮舞，極有可能
      傷及適站在其前方之告訴人及戴吉昌，是被告明知此節，
      猶持已取下刀套之利刃朝其前方之告訴人及戴吉昌揮舞，
      因而砍傷告訴人，自有傷害他人身體之犯意甚明。又被告
      之傷害行為與告訴人受有上述傷害之結果，顯具有相當因
      果關係。從而，被告辯稱其未持刀朝告訴人揮舞，只講了
      一句話「到底是怎麼樣」，就被壓在地上云云，無非事後
      卸責之詞，不足採信。
（三）至被告雖提出其於99年 6月21日前往財團法人佛教慈濟綜
      合醫院臺北分院急診治療時之受傷照片11張及診斷證明書
      1 份（見同上偵查卷第12頁及原審卷第51至61頁），據以
      辯稱：倘若伊當時拿刀想要砍人的話，伊不可能被告訴人
      及戴吉昌等人打得那麼嚴重云云。然被告自陳其所受傷勢
      係被告訴人及戴吉昌等人壓制在地時遭毆打所致等語（見
      同上偵查卷第 3頁），而被告被告訴人及戴吉昌等人壓制
      之前，因其持有利刃，致告訴人及戴吉昌等人猝不及防，
      始遭被告所持刀械劃傷，嗣被告被告訴人及戴吉昌與其他
      在場之人合力制伏後，縱有遭毆打之情事，亦無法據此認
      定其在被壓制之前，未有持刀攻擊告訴人之舉動，自難據
      為有利於被告之認定。
（四）綜上所述，本案事證明確，被告傷害犯行堪以認定，應予
      依法論罪科刑。
三、核被告所為，係犯刑法第277條第1項之普通傷害罪。被告前
    於97年間因違反毒品危害防制條例案件，經臺灣板橋地方院
    以97年度訴字第2404號判處有期徒刑9月確定，於98年10 月
    8日執行完畢，此有本院被告前案紀錄表1件在卷足憑，其於
    5 年內故意再犯本案有期徒刑以上之罪，為累犯，應依刑法
    第47條第1項規定加重其刑。
四、原審經詳細調查，依同上之見解，適用刑法第277條第1項、
    第47條第1項、第41條第1項前段、第38條第1項第2款，刑法
    施行法第1條之1第1項、第2項前段規定，並審酌被告僅因細
    故即持鋒利刀刃攻擊告訴人等人，幸為在場之人合力制伏，
    始未釀成重大傷亡，所生危害仍屬非輕，而其犯罪後猶飾詞
    否認犯行，迄未與告訴人達成和解並賠償損失，態度不佳等
    一切情狀，量處有期徒刑 3月，並諭知易科罰金之折算標準
    ，並說明扣案之刀子 2支，係被告持以傷害告訴人所用之物
    ，且屬被告所有，亦據其供承在卷（見原審卷第68頁反面、
    第69頁），均應依刑法第38條第1項第2款規定宣告沒收等語
    。經核原審認事用法，尚無違誤。又原審法院就刑罰裁量職
    權之行使，既未逾越法定刑度，亦未濫用自由裁量之權限，
    刑度亦屬妥適，核無不當或違法之情形。且量刑輕重及應減
    輕或免除其刑，均屬事實審法院得依職權自由裁量之事項，
    被告不得任意指摘為違法，原審既已詳敘所憑證據與認定之
    理由，及審酌上述刑法第57條各情狀，予以綜合考量後，科
    刑如前所述，刑度尚屬妥適，核無不當或違法之情形。是被
    告以告訴人前後供述不同，且當時亦受有傷害，願與告訴人
    和解云云提起上訴，然原審已詳敘本件除告訴人指述外，尚
    有其他證人之供述可佐，已如前述，且告訴人於本院準備程
    序期日陳稱被告迄未賠償損害（見本院100年 4月21日筆錄）
    ，是被告上訴顯無理由，應予駁回。
五、被告經合法傳喚，無正當理由不到庭，爰不待其陳述，逕行
    一造辯論判決。
據上論斷，應依刑事訴訟法第368條、第371條，判決如主文。
本案經檢察官陳國鳴到庭執行職務。
中    華    民    國   100    年    6     月    28    日
                  刑事第七庭  審判長法  官  陳憲裕
                                    法  官  楊智勝
                                    法  官  游紅桃
以上正本證明與原本無異。
不得上訴。
                                    書記官  戴伯勳
中    華    民    國   100    年    6     月    28    日
附錄本案論罪科刑法條：
中華民國刑法第277條（普通傷害罪）
傷害人之身體或健康者，處 3 年以下有期徒刑、拘役或 1 千元
以下罰金。
犯前項之罪因而致人於死者，處無期徒刑或 7年以上有期徒刑；
致重傷者，處3年以上10年以下有期徒刑。